【裁判字號】    99,上訴,1148
【裁判日期】    990909
【裁判案由】    強盜等
【裁判全文】
臺灣高等法院高雄分院刑事判決        99年度上訴字第1148號
上  訴  人  臺灣高雄地方法院檢察署檢察官
被      告  乙○○
選任辯護人  許明德律師
            鄭勝智律師
上列上訴人因被告強盜等案件，不服臺灣高雄地方法院98年度訴
字第392 號中華民國99年5 月13日第一審判決（起訴案號：臺灣
高雄地方法院檢察署97年度偵字第23727 號），提起上訴，本院
判決如下：
    主  文
上訴駁回。
    事  實
一、乙○○與甲○○○同為高雄市○○區○○路415 號高雄應用
    科技大學校思賢樓宿舍住戶，素來不睦，於民國97年8 月8
    日上午10時30分許，兩人在思賢樓1 樓電梯口相遇後，因細
    故發生口角爭執，乙○○竟基於傷害之犯意，用力將甲○○
    ○推倒在地，甲○○○因此重心不穩而向後傾倒，頭部後側
    著地當場昏厥，受有頭部外傷併腦震盪、左肩及背部挫傷等
    傷害。嗣甲○○○自行清醒並就醫住院6 日治療後，報警循
    線查獲。
二、案經甲○○○於97年8 月14日訴由高雄市政府警察局三民第
    二分局報告臺灣高雄地方法院檢察署檢察官偵查起訴。
    理  由
壹、程序方面
一、按所謂告訴，係指犯罪之被害人或其他有告訴權之人對於偵
    查機關申告犯罪事實以求訴追之意思表示，並不以須表明係
    為告訴為限（最高法院78年度台上字第3344號、第3554號判
    決意旨參照）。查本件被害人甲○○○業於97年8 月14日主
    動向有權偵查犯罪之警察機關指述其於同年月8 日遭被告乙
    ○○傷害及強盜財物等事實，並檢具其診斷證明書為證（警
    卷第7 頁），堪認甲○○○係就所指全部犯罪事實為申告而
    請求訴追，故應認甲○○○業於告訴期間內向偵查機關合法
    提出本件傷害告訴，具備訴追要件，公訴意旨認傷害部分未
    據告訴，容有誤會。
二、本件起訴書犯罪事實欄係記載被告強盜甲○○○之金項鍊得
    手後，另敘述被告將甲○○○摔倒在地成傷之犯罪事實，可
    見公訴意旨認被告係於強盜得手後，才將甲○○○推倒成傷
    ，則被告將甲○○○推倒成傷之行為並非起訴之強盜事實中
    強暴手段之一部分，二者並無想像競合關係，本院應就被告
    被訴之強盜及傷害罪嫌分別判斷是否成罪，先予敘明。
貳、有罪部分
一、訊據被告就其將甲○○○推倒在地之事實，迭於警詢、偵查
    、原審及本院審理中均供承不諱，核與證人即告訴人甲○○
    ○所證：「被告把我用力摔到地上，我就昏倒了，後來不知
    道過了多久後，我才自己清醒過來」（偵卷第15頁）相符。
    又甲○○○遭被告推倒在地，受有頭部外傷併腦震盪、左肩
    及背部挫傷等傷害，有高雄市立民生醫院診斷證明書附卷可
    稽（警卷第19頁），且甲○○○摔倒時，係後腦著地乙情，
    除據被告於警詢供述明確外（警卷第5 頁），亦有卷附高雄
    市立民生醫院急診外傷記錄所示甲○○○傷勢部位圖可佐（
    本院卷第41頁），另案發現場之電梯口附近，係舖設磁磚之
    堅硬水泥地面，有現場照片2 幀在卷可考（警卷第16頁），
    復參以甲○○○倒地後昏厥，亦為甲○○○證述如上，可見
    被告推倒甲○○○時，用力甚大，以致甲○○○重心不穩，
    後仰著地時，其頭部後側及鄰近之肩、背部位均因猛然碰撞
    堅硬地面而受傷，堪認甲○○○所受頭部外傷併腦震盪、左
    肩及背部挫傷等傷勢，均係被告上述舉動所造成無訛。且被
    告刻意施力將年屆七旬之甲○○○向後推倒，亦當知其將會
    失去重心倒地受傷，故其亦具有傷害故意甚明。本件事證明
    確，被告犯行洵堪認定。
二、核被告將甲○○○推倒於地，致其受有上述傷害，所為係犯
    刑法第277 條第1 項之普通傷害罪。
三、原審認被告犯傷害罪，事證明確，因而適用刑法第277 條第
    1 項、第41條第1 項前段，刑法施行法第1 條之1 第1 項、
    第2 項前段規定，並審酌被告不思以理性方式解決問題，與
    告訴人甲○○○因細故發生口角後，竟率然出手將年屆7 旬
    之甲○○○推倒在地，致其因頭部著地而當場昏厥，並受有
    頭部外傷併腦震盪、左肩及背部挫傷等傷害，且經住院6 日
    治療，傷勢非輕，使甲○○○身心俱有受創，所為誠有不該
    ，惟念及被告犯後尚能坦承前揭傷害甲○○○之事實，並考
    量其迄未與甲○○○達成和解及賠償所受損害，及其有妨害
    風化、違反商業登記法及傷害等前科，有臺灣高等法院被告
    前案紀錄表在卷可考，素行不佳等一切情狀，量處有期徒刑
    6 月並諭知以新臺幣1,000 元折算1 日之易科罰金折算標準
    。其認事用法，核無不合，量刑亦屬允當。檢察官上訴意旨
    指摘原判決量刑過輕，無理由，應予駁回。
、無罪部分：
一、公訴意旨另以：被告於上揭時、地，在傷害告訴人甲○○○
    之前，曾基於意圖為自己不法所有之強盜犯意，以右手掐住
    甲○○○脖子，至使不能抗拒，並以左手取走甲○○○頸上
    金項鍊得手，因認被告涉犯刑法第328 條第1 項之強盜罪嫌
    云云。並以被告於警詢及偵查中之供述、證人甲○○○之證
    述、監視器錄影畫面及前述甲○○○之診斷證明書等件，為
    其主要論據。
二、按犯罪事實應依證據認定之，無證據不得認定犯罪事實。不
    能證明被告犯罪或其行為不罰者，應諭知無罪之判決，刑事
    訴訟法第154 條第2 項及第301 條第1 項分別定有明文。次
    按告訴人之指訴，係以使被告受刑事訴追為目的，是以告訴
    人之指訴為證據方法，除其指訴須無瑕疵，且應有查與事實
    相符之佐證，始得資為判決之基礎（最高法院52年台上字第
    1300號、61年台上字第3099號判例意旨參照）。
三、公訴人認被告乙○○涉犯強盜罪嫌，係以被告於警詢及偵查
    中之供述、證人甲○○○之證述、監視器錄影畫面及前述甲
    ○○○之診斷證明書等件，為其主要論據。訊據被告惟堅詞
    否認有何強盜犯行，辯稱：我確有推倒傷害告訴人，但我沒
    有強盜她的財物等語。經查：
  (一)證人甲○○○固指訴被告於前揭時、地強盜其脖子所掛之金
    項鍊云云，然證人甲○○○就其如何遭被告施暴而昏倒乙節
    ，於警詢中稱：「被告一手掐我脖子並一手拿我脖子上的項
    鍊，我欲掙扎，但力氣沒有他大，而我就被他『掐暈』了」
    （警卷第7 頁背面），其後又於偵審中證稱：「他一手掐我
    脖子，一手用力把項鍊搶下來，然後『把我用力摔到地上，
    我就昏倒了』」（偵卷第15頁、原審卷第154 頁、第155 頁
    ），一稱係遭被告「掐暈」，一稱係遭「摔到地上而昏倒」
    ，說詞先後不同。另證人甲○○○於原審證稱：「我清醒時
    ，他就掐著我的脖子，然後把項鍊拔下來就搶走了；他是當
    場用扯的」（原審卷第156 頁），姑不論所稱「被告係於其
    清醒時強行取走金項鍊」乙節，與其於警詢證稱：「我住院
    期間，約於8 月10日才發現脖子上的項鍊及錢包都不見」（
    警卷第7 頁背面），又顯有出入，且既稱被告係直接將其戴
    於脖子上之項鍊扯下，衡情必施以一定力道使項鍊斷裂方得
    為之，是其頸部在此猛力拉扯情況下，當應受力於該金屬項
    鍊而有明顯傷勢，而於當日約事發後1 小時入院檢傷時，應
    為醫護人員所發現，然依甲○○○之檢傷記錄（原審卷第40
    頁正、背面）及診斷證明書記載，除其頭部、左肩及背部受
    有前述傷勢外，未見有何頸部方面之傷害，是甲○○○指訴
    此節，對應其傷勢情況，亦無法勾稽吻合，難以遽信，
  (二)復佐以強盜罪係最輕本刑5 年以上有期徒刑之重罪，一般強
    盜財物之歹徒，多擇隱蔽地點作案，且為防止遭被害人指認
    而受檢警追緝，通常係尋覓陌生對象下手，縱或對相識之人
    為之，亦必於強盜時遮掩面容，然本件告訴人甲○○○與被
    告均係高雄應用科技大學校內宿舍之住戶，雖無往來，但彼
    此認識乙情，業據甲○○○與被告一致陳述在卷（偵卷第5
    頁、原審卷第154 頁、第158 頁），且未據甲○○○指稱被
    告當時有何掩飾容貌之情形，是依甲○○○指訴被告對其強
    盜之情節，已與上述常情有違。甚且，案發地點係在被告與
    甲○○○宿舍大樓1 樓電梯口，以當時係白天上午時分，住
    戶或校內人員隨時均有出入之可能，且以被告苟如甲○○○
    所指，有對之陳稱「要做就會做得很乾淨」，並特別戴上手
    套作案，而「有備而來」，又豈會輕忽上情而在該地點強盜
    財物，致有隨時遭他人路經發現之危險？更遑論甲○○○於
    偵查中稱：「我走到電梯口要上樓，被告坐電梯下樓出來，
    兩手都戴手套」（偵卷第15頁），欲強調被告係預謀犯案，
    然據甲○○○於本院所述：「我何時會戴項鍊不一定」（原
    審卷第158 頁），則被告既非尾隨甲○○○，又豈知甲○○
    ○當時有戴項鍊，而預戴手套強取其財物？何況，甲○○○
    於97年8 月14日15時30分許報案後，警方隨即於當日17時許
    ，持檢察官開具之拘票在高雄應用科技大學宿舍停車場逮捕
    被告，有甲○○○及被告之警詢筆錄、臺灣高雄地方法院檢
    察署檢察官拘票暨拘提報告書附卷可查（警卷第1 頁至第8
    頁），可知被告所辯其案發後仍住在該校宿舍，亦非子虛，
    是苟被告確有強盜犯行，衡情早已逃逸他處躲藏，焉有如此
    安然留住原地之理？在在顯示甲○○○所指強盜情節，尚有
    疑問，非能遽信，而被告辯稱其未強盜甲○○○之財物乙節
    ，應非無稽，尚屬可採。
  (三)被告於偵查中一度自承有掐甲○○○脖子乙情，嗣後被告則
    予以否認，縱認被告確有掐甲○○○脖子，然被告當時因與
    甲○○○口角，進而出手傷害甲○○○之犯行，已為本院認
    定如前，是被告或於衝突過程中，除以手推倒甲○○○外，
    另有以手按壓甲○○○頸部之情形，或被告根本係按住甲○
    ○○頸部並將其向後推倒，均有可能，故當非能以被告有此
    肢體動作，即遽以推認被告有強盜財物之犯行。此外，卷附
    監視器錄影畫面僅拍攝到被告於案發前行走在道路上之影像
    （警卷第17頁），自亦不足資為不利被告之認定。
  (四)綜上所述，證人即被害人甲○○○之指述既有上開瑕疵可指
    ，此外，復查無其他可資互核勾稽之證據相佐，依前述判例
    意旨，此部分自無法單憑告訴人甲○○○片面有瑕疵之指述
    資為認定被告有罪之依憑，此部分應認為不能證明犯告犯強
    盜罪，應為無罪之諭知。
四、原審因而以不能證明被告犯強盜罪，而為被告無罪之諭知，
    核無違誤；檢察官上訴意旨指摘原判決就此部分另為無罪之
    諭知顯然不當云云，為無理由，應予駁回。
據上論結，應依刑事訴訟法第368 條，判決如主文。
本案經檢察官方娜蓉到庭執行職務。
中    華    民    國    99    年    9     月    9     日
                  刑事第九庭    審判長法  官   莊秋桃
                                      法  官   田平安
                                      法  官   范惠瑩
以上正本證明與原本無異。
被告不得上訴。
檢察官如不服本判決應於收受本判決後10日內向本院提出上訴書
狀，其未敘述上訴理由者，並得於提起上訴後10日內向本院補提
理由書狀（均須按他造當事人之人數附繕本）「切勿逕送上級法
院」。
中    華    民    國    99    年    9     月    9     日
                                      書記官   戴育婷
附錄本件判決論罪科刑法條：
附錄論罪科刑之法條：
中華民國刑法第277條第1項
傷害人之身體或健康者，處3 年以下有期徒刑、拘役或1 千元以
下罰金。

司法院資訊處製作；財團法人民間司法改革基金會備份。
